【裁判字號】    99,重訴,1
【裁判日期】    991126
【裁判案由】    違反肅清煙毒條例
【裁判全文】
臺灣澎湖地方法院刑事判決               99年度重訴字第1號
公  訴  人  臺灣澎湖地方法院檢察署檢察官
被      告  陳冠源
指定辯護人  本院公設辯護人張寅煥
上列被告因違反肅清煙毒條例案件，經檢察官提起公訴（98年度
偵字第526號），本院判決如下：
    主  文
陳冠源連續販賣毒品，處無期徒刑，褫奪公權終身。
    事  實
一、緣周梓賢（同案被告，所涉毒品犯行業經最高法院87年度台
    覆字第8號判處無期徒刑確定）明知海洛因為懲治走私條例
    所列管之管制進出口物品，不得自國外運入毒品海洛因，乃
    為圖謀私利，與泰國華僑葉桂林（年籍不詳）及本國人陳延
    焜（同案被告，所涉毒品犯行業經最高法院84年度台覆字第
    110 號判處無期徒刑確定）等人組成販毒集團，於民國83年
    初共同基於概括之犯意，於泰國共同謀議以毒品混入活性炭
    方式，走私毒品海洛因至台灣再予還原成海洛因販賣。並約
    定由周梓賢負責辦理泰國方面出口手續，及在台灣與泰國之
    間連絡。陳延焜則至泰國，由葉桂林教以自摻有海洛因之活
    性炭中還原出海洛因之方法。葉桂林至泰北山區向毒梟「昆
    沙」購買海洛因磚，磨成粉摻入活性炭中，再由周梓賢負責
    將摻有毒品海洛因之活性炭運進台灣，陳延焜則負責將摻在
    活性炭內之海洛因還原成海洛因磚。陳延焜每還原一塊海洛
    因磚，可獲得新臺幣（下同）5萬元代價，再由陳延焜將海
    洛因磚販賣予陳冠源及其同居人吳貴枝轉售。葉桂林、周梓
    賢乃於民國83年1月間某日，將摻有海洛因之活性炭自泰國
    出口，並交由不知情之台灣納赫國際有限公司以貨櫃方式走
    私進口台灣基隆港。其中摻有海洛因之活性炭共有6箱，每
    箱內裝有20包活性炭，但每箱僅有10包活性炭摻有海洛因，
    共走私進口60包摻有海洛因之活性炭，每一包摻有海洛因之
    活性炭約可做成一塊重約350公克之海洛因磚。嗣進口台灣
    後，由不知情之報關行僱車將上開活性炭運至高雄市○○○
    路交流道旁加油站，先置於高雄市三民區○○○路239巷29
    弄3之5號陳冠源承租處，由陳延焜先行還原2包摻有海洛因
    之活性炭失敗。因陳延焜認為高雄租處不適合還原海洛因，
    便將其餘活性炭轉運至台北縣板橋市○○路○段66 巷18號4
    樓陳延焜家中。再於83年農曆春節前，由陳延焜在該處還原
    摻有海洛因之活性炭1包成功後，作成重約350公克之海洛因
    磚。隨即又在進行還原摻有海洛因之活性炭3包時，因電線
    走火而失敗。再將所餘摻有海洛因之活性炭54包移至陳延焜
    位於台北縣淡水鎮○○路116巷1弄23號其不知情之妹妹陳雪
    芬家中，並於83年農曆1月15日元宵節過後，在陳雪芬住處
    成功還原出摻有海洛因之活性炭，於同年3月6日晚上，在台
    北縣蘆洲鄉將其中3塊交付吳貴枝販賣，吳貴枝於翌（7）日
    上午11時20分許，至台北市啟聰學校前，為警查獲（由臺灣
    高等法院台中分院以83年度上重訴第28號判處有期徒刑8年
    確定）。
二、陳冠源明知海洛因係肅清煙毒條例所規定之毒品（該條例現
    修正為毒品危害防制條例），竟意圖營利，因陳延焜自前開
    元宵節起共還原出海洛因磚28塊，乃以撥打(07) 7835555或
    0000000秘書公司呼叫550方式聯絡陳冠源，陳冠源遂基於概
    括之犯意，連續於83年4月16日下午2時30分許、同月24日下
    午3時許，在台中市○○路與健行路口健行國小前，以每塊
    海洛因磚35或36萬元價格，向陳延焜各販入3塊海洛因磚，
    並於不詳時地將價金108萬元或110萬元交付予陳延焜。後陳
    冠源承前意圖營利販入毒品之概括犯意，欲再度向陳延焜購
    買陳延焜自行提煉之海洛因磚8塊，雙方並約定於83年5月2
    日在上述台中市健行國小前交易，嗣陳延焜攜帶該海洛因磚
    8 塊，駕駛自用小客車，由台北縣板橋市其住處前往台中市
    欲交付陳冠源時，經台北市憲兵隊監聽發現陳延焜、陳冠源
    將交易毒品，於同日下午1時許，於陳延焜行經北部第二高
    速公路龍潭收費站時，為台北市憲兵隊派員當場查獲，並在
    陳延焜身上及車上扣得海洛因磚8塊及海洛因粉末4包，陳冠
    源因心生警覺而未出現在健行國小現場以致交易未遂。
三、嗣憲兵承辦人員仍依據陳延焜之供述，在台北縣板橋市○○
    路○段66巷18號4樓查扣海洛因磚2塊（連同前開扣得之海洛
    因8塊及海洛因粉末4包共淨重3523點62公克）。復循線於83
    年6月16日下午7時30分許，在台北縣板橋市○○路○段66巷
    18號4樓，扣得摻有海洛因之活性炭2包（共淨重2127點5公
    克）。再於高雄市三民區○○○路239巷29弄3之5號租處，
    查扣陳延焜所有供還原海洛因所用之工具蒸餾桶一個、石棉
    濾紙一包、鐵漏斗一個、瓷漏斗一個、量杯二個、蒸餾瓶一
    個、生石灰一桶。另剩餘放置於陳雪芬處尚未還原之活性炭
    24包，因陳延焜曾事先指示，於事發後已由陳雪芬丟棄而滅
    失。陳冠源則逃匿海外，於97年12月5日始由刑事警察局派
    員自菲律賓押解返台。
四、案經台北市憲兵隊移送臺灣台北地方法院檢察署陳請臺灣高
    等法院檢察署移轉臺灣高雄地方法院檢察署陳請臺灣高等法
    院高雄分院檢察署移轉台灣澎湖地方法院檢察署檢察官偵查
    起訴。
    理  由
壹、證據能力部分
一、按被告以外之人於審判外之陳述雖不符刑事訴訟法第159 條
    之1至之4等條文之規定，而經當事人於審判程序同意作為證
    據，法院審酌該言詞陳述或書面陳述作成時之情況，認為適
    當者，亦得為證據；當事人、代理人或辯護人於法院調查證
    據時，知有刑事訴訟法第159條第1項不得為證據之情形，而
    未於言詞辯論終結前聲明異議者，視為有前項之同意，刑事
    訴訟法第159條之5亦定有明文。本件證人即同案被告陳延焜
    於警訊中之陳述，其性質雖屬傳聞證據，惟並無符合刑事訴
    訟法第159條之1至之4等前四條之情形，但其所為之上開警
    訊筆錄，本院審理時予以提示並告以要旨，且各經檢察官及
    被告、辯護人表示意見，當事人已知上述筆錄屬傳聞證據，
    且均未於言詞辯論終結前對該等筆錄之證據能力提出異議，
    依上開規定，其於警訊中之證言，已擬制同意其有證據能力
    。
二、次按被告以外之人於偵查中向檢察官所為陳述，除顯有不可
    信之情況者外，得為證據，刑事訴訟法第159條之1第2項定
    有明文。查本件同案被告陳延焜、吳貴枝於偵查中所為之陳
    述，並無證據顯示檢察官在偵查時有不法取供之情形，被告
    、辯護人對上開證述之證據能力亦不爭執，復查無顯不可信
    之情況，依上開說明，其等於偵查中之證言具有證據能力。
貳、實體部分
一、訊據被告陳冠源對伊與吳貴枝係男女朋友關係，兩人曾經於
    83年1月8日至泰國，吳貴枝於前揭時地意圖販賣持有海洛因
    遭判刑確定，以及伊曾於83年4月16日下午2時30分、83年4
    月24日下午3時在台中市健行國小前，分別向同案被告陳延
    焜各拿取三塊海洛因磚，並交付款項等情固供承在卷，惟矢
    口否認有販賣海洛因之行為，先後辯解如下：伊沒有與吳貴
    枝到泰國（嗣於99年3月8日偵訊時改稱曾與吳貴枝到泰國）
    ；伊確有與陳延焜、蘇國祥等人在一起，他們製作海洛因品
    質好壞，都先經過伊嚐試，曾在陳雪芳家裡看到陳延焜持有
    海洛因磚1、2塊，陳延焜有敲一些給伊試試（97年12月5日
    偵訊筆錄，澎湖地檢署97年偵緝字第2583號卷）；吳貴枝是
    伊之同居人，是陳延焜與吳貴枝在接洽買賣毒品事情，伊只
    是幫忙試藥而已（98年7月22日、98年10月9日偵訊筆錄，澎
    湖地檢署98年偵字第526號卷）；伊向陳延焜買2次海洛因是
    供自己吸，第1次買2、3萬元，第2次買5萬元（98年8月14日
    偵訊筆錄，同上偵字第526號卷）；伊並未向陳延焜購買海
    洛因，而係受吳貴枝之母親及弟弟吳聖忠之託代拿毒品及帶
    交付價金，第一次拿的三塊海洛因磚是交給吳聖忠，第二次
    的海洛因磚是交給吳貴枝的父母，83年5月2日伊並未要向陳
    延焜購買海洛因磚八塊（本院99年3月30日準備程序筆錄）
    云云。經查：
（一）上開事實，業據同案被告陳延焜於台北市憲兵隊訊問、檢
      察官偵訊、法院審理時迭次供承，以及本院審理時證述甚
      詳如下：
  (1) 陳延焜於83年4月16日下午在健行國小前賣3塊海洛因磚給
      陳冠源，每塊35萬元或36萬元，得108萬元或110萬元。（
      見陳延焜案件83年5月2日、83年5月4日警詢筆錄、83年5
      月3日、83年6月10日、83年8月20日偵訊筆錄、83年9月1
      日、83年9月14日、83年9月26日、83年11月9日一審筆錄
      、98 年3月30日、98年8月14日偵訊筆錄、本院99年11月4
      日審判筆錄）
   (2)陳延焜於83年4月24日下午在健行國小前賣3塊海洛因給陳
      冠源。（見陳延焜案83年5月2日、83年5月4日警詢筆錄、
      83 年5月3日、83年6月10日、83年8月20日偵訊筆錄、83
      年9 月1日、83年9月14日、83年9月26日、83年11月9日、
      83年11月21日一審筆錄、98年3月30日、98年8月14日偵訊
      筆錄、本院99年11月4日審判筆錄。）
   (3)陳延焜與陳冠源約定，由陳延焜於83年5月2日下午在台中
      市賣8塊海洛因給陳冠源，途中被查獲。（見陳延焜案83
      年5 月2日警詢筆錄、83年6月10日、83年8月20日偵訊筆
      錄、83年9月1日、83年9月14日、83年11月9日、83年11月
      21 日一審筆錄、98年3月30日、98年8月14日偵訊筆錄、
      本院99年11月4日審判筆錄）
（二）被告雖以前揭情詞置辯，然證人即同案被告吳貴枝、證人
      吳聖忠、證人吳張玲玉均於本院審理時到庭做證否認有託
      被告陳冠源向陳延焜代拿毒品及代交付價金，參諸被告前
      後辯解反反覆覆，多所矛盾，自難遽予採信。
（三）被告陳冠源於83年1月8日曾與同居人吳貴枝共同搭機前往
      泰國，於同年1月14日與吳貴枝共同搭機返台，有彼等入
      出境資訊連結作業查詢列印資料在卷可稽，同案被告吳貴
      枝亦於偵查及本院審理時亦證稱確有與被告陳冠源到泰國
      並與姓葉者見面（見98年10 月9日偵訊筆錄、澎湖地檢署
      98年偵字第526號，本院99年11月4日審判筆錄)。另前述
      陳延焜交付吳貴枝3塊海洛因磚販賣一事，被告於偵查中
      亦曾供稱：「當時我與吳貴枝住在她二姨媽家裡，有一天
      早上，我毒癮發作，需要海洛因，吳貴枝說她要去找陳延
      焜拿，結果她出去後，到了傍晚，吳貴枝的母親打電話給
      我說吳貴枝被警察抓」等語（見97年12月5日訊問筆錄，
      澎湖地檢署97年度偵緝字第2583號卷），足證被告對於同
      案被告陳延焜、吳貴枝所涉毒品犯行確有知悉並有所牽連
      。
（四）同案被告陳延焜為警查獲後，曾帶同憲兵隊前往高雄市三
      民區○○○路239巷29弄3之5號被告陳冠源所承租地點查
      扣陳延焜所有供還原海洛因所用之工具蒸餾桶一個、石棉
      濾紙一包、鐵漏斗一個、瓷漏斗一個、量杯二個、蒸餾瓶
      一個、生石灰一桶，有高雄市憲兵隊搜索筆錄、扣押筆錄
      、扣押收據在卷可證。被告雖否認上址為其所承租，然同
      案被告陳延焜迭次於台北市憲兵隊訊問、檢察官偵訊、法
      院審理時均供承該屋確係由被告所承租，於本案偵查中亦
      到庭證述此點無誤（97年偵緝字第2583號、98年3月30日
      偵訊筆錄），並經當時本案承辦人即時任憲兵偵防分隊調
      查官郭嘉範於本院審理時到庭證稱：「（問：陳延焜有帶
      你們到高雄去取出提煉海洛因的工具？）有，當時我們有
      向檢察官聲請簽發搜索票，我們押了陳延焜到高雄，陳延
      焜他告訴我們他與陳冠源謀議以貨櫃將摻有活性炭海洛因
      先運到高雄，然後將摻有活性炭的海洛因放在被告的高雄
      租屋處，當時陳延焜帶我們下去，有找到屋主，屋主有提
      供契約，証明這個房子是陳冠源所承租，並在現場查獲到
      蒸餾設備及生石灰等原料提煉工具，我有當場看到租賃契
      約書，上面確實有被告的名字」等語明確，被告空言否認
      ，不足採信。
（五）同案被告陳延焜於83年5月2日行經北部第二高速公路龍潭
      收費站時，為台北市憲兵隊派員當場查獲，並在陳延焜身
      上及車上扣得海洛因磚8塊及海洛因粉末4包，有該扣押筆
      錄及臺灣台北地方法院檢察署通訊監察書影本在卷可證；
      而該扣案毒品，經送法務部調查局鑑定結果，發覺確係高
      純度毒品海洛因無訛，亦有法務部調查局函及檢驗通知書
      在卷可稽。同案被告陳延焜因共同販賣毒品，經最高法院
      84 年台覆字第110號判決判處無期徒刑確定；同案被告吳
      貴枝因意圖販賣而持有毒品，經台灣高等法院台中分院83
      年度上重訴字第28號判處有期徒刑8年確定，亦有各該判
      決書在卷可憑。
（六）綜上所述，被告陳冠源與陳延焜、吳貴枝並無怨隙，陳延
      焜、吳貴枝案件均已判刑確定，參酌彼等於被告陳冠源緝
      獲後證詞對被告陳冠源多有迴護，應無誣陷被告陳冠源之
      理，復有上開各項證據以資佐證，被告飾詞狡辯，難予採
      信。而被告陳冠源先於83年1月偕同吳貴枝至泰國與葉姓
      男子見面，之後又承租高雄房屋供同案被告陳延焜放置並
      還原毒品使用，且與同案被告吳貴枝所涉毒品犯行亦有所
      關聯；被告陳冠源復連續在83年4月16日、4月24日、5月2
      日極為密集的時間內，先後向同案被告陳延焜分別購買3
      塊、3塊、8塊等海洛因磚，數量之大，顯非個人吸食所用
      ；證人郭嘉範亦於本院審理時證稱當時監聽時，從通訊內
      容可知都是由陳延焜交貨給陳冠源，待陳冠源處理完畢後
      ，再將毒品的代價交給陳延焜等語；另同案被告陳延焜曾
      於台北地院83年重訴字第47號案件審理時供稱：「我和陳
      冠源都是賺工錢，因為這批貨價值二千萬，我們二人各先
      押給蘇國祥200萬元」等語，堪認被告陳冠源購入上開毒
      品海洛因，確實有營利意圖，本件事證明確，被告販賣海
      洛因之犯行堪以認定。
二、按行為後法律有變更者，適用行為時之法律，但行為後之法
    律有利於行為人者，適用最有利於行為人之法律，刑法第2
    條第1項定有明文。本件被告行為後，若干法律已有變更，
    茲分述如下：（一）95年7月1日施行之新刑法，業已刪除第
    56條關於連續犯之規定，此刪除雖非犯罪構成要件之變更，
    但已影響行為人刑罰之法律效果，自屬法律有變更，且依修
    正施行前之舊刑法論以連續犯規定對於被告較為有利；（二
    ）被告行為後，肅清煙毒條例業已於87年5月20日修正公布
    為毒品危害防制條例，並於87年5月22日生效施行，運輸、
    販賣海洛因之行為，肅清煙毒條例第5條第1項之法定刑變更
    為死刑或無期徒刑；毒品危害防制條例第4條第1項之法定刑
    除死刑、無期徒刑外，處無期徒刑者，尚得併科新臺幣1000
    萬元以下之罰金，又毒品危害防制條例於92年7月9日經總統
    華總一義字第09200121930號令修正公布全文36條，並定於
    93年1月9日施行生效，毒品危害防制條例第4條第1項之運輸
    、販賣第1級毒品罪，新舊法之法定刑度完全相同，以此裁
    判時之毒品危害防制條例與肅清煙毒條例比較新舊法結果，
    自以肅清煙毒條例第5條第1項之法定刑度較輕，依刑法第2
    條第1項前段規定，應適用被告行為時之肅清煙毒條例第5條
    第1項販賣毒品罪處斷，較有利於被告。
三、查販賣毒品罪，不以販入後復行賣出為構成要件，祇須行為
    人以營利為目的，將毒品購入或賣出，有一於此，其犯罪即
    屬完成；故販入毒品而構成販賣毒品罪，必須行為人於販入
    之初即有販賣營利之意圖，始足當之（最高法院95年度台上
    字第5014號、92年度台上字第5920號判決意旨參照）。核被
    告所為，係犯肅清煙毒條例第5條第1項之販賣毒品罪，被告
    持有海洛因之低度行為，為其販賣海洛因之高度行為所吸收
    ，不另論罪。被告先後三次犯行（2次既遂、1次未遂），時
    間緊接，犯罪構成要件相同，顯係基於概括犯意而為，應依
    連續犯規定論以一罪。爰審酌被告販賣之毒品海洛因磚重量
    近5000公克（以同案被告陳延焜處所查獲之海洛因磚重量加
    以推算），影響所及，數以萬計，對於國家、社會所造成之
    危害甚鉅；並參酌被告曾犯肅清煙毒條例、槍砲彈藥刀械轉
    制條例等罪，遭法院定執行刑有期徒刑3年2月，不思改過卻
    仍犯本案之重罪；再斟酌其於本案犯罪後迄今否認犯行、飾
    詞矯辯、犯後態度不佳，並對比同案被告陳延焜自偵查中伊
    始即坦承犯行仍判處無期徒刑確定等一切情狀；本院亦思慮
    有無任何可以減輕被告刑度之法律依據如阻卻違法、未遂、
    精神狀態、法律認知錯誤等減輕其刑規定後，並認被告實無
    任何可以憫恕之處，無法依刑法第59條規定減輕其刑，認非
    永久予以隔離人群，無以懲儆而量處無期徒刑，並依刑法第
    37 條第1項規定宣告褫奪公權終身（95年7月1日修正施行之
    刑法，第37條第1項並未修正，無須新舊法比較）。至同案
    被告陳延焜處遭查獲之毒品海洛因及海洛因還原等工具，業
    於陳延焜案件中諭知沒收，於此無庸為沒收之諭知，附此敘
    明。
據上論斷，應依刑事訴訟法第299條第1項前段，修正前肅清煙毒
條例第5條第1項，修正前刑法第56條，刑法第2條第1項前段、第
11 條前段、第37條第1項，判決如主文。
本案經檢察官吳巡龍到庭執行職務。
中    華    民    國    99    年    11    月    26    日
                  刑事庭  審判長法  官  管安露
                                法  官  陳順輝
                                法  官  李宛玲
以上正本證明與原本無異。
如不服本判決應於收受判決後10日內向本院提出上訴書狀，並應
敘述具體理由；其未敘述上訴理由者，應於上訴期間屆滿後20日
內向本院補提理由書(均須按他造當事人之人數附繕本)「切勿逕
送上級法院」。
中    華    民    國    99    年    11    月    26    日
                                書記官  林德盛
附錄本件判決論罪科刑法條：
肅清煙毒條例第5條第1項：
販賣、運輸、製造毒品、鴉片或麻煙者，處死刑或無期徒刑。

司法院資訊處製作；財團法人民間司法改革基金會備份。
